臺灣花蓮地方法院民事判決　　　　　　　 95年度訴字第361號
原　　　告　甲○○○
訴訟代理人　曾泰源律師
被　　　告　丙○○
　　　　　　乙○○
　　　　　　丁○○
共　　　同
訴訟代理人　俞建界律師
上列當事人間因傷害案件，原告提起刑事附帶民事訴訟請求侵權
行為損害賠償，經本院刑事庭裁定（95年度附民字第45號）移送
前來，本院於民國96年11月6日言詞辯論終結，判決如下：
    主    文
被告應連帶給付原告新台幣參拾肆萬伍仟零肆拾元，及被告丙○○、丁○○應自民國95年10月24日起至清償日止、被告乙○○應
自民國95年11月5日起至清償日止，均按年息百分之五計算之利
息。
原告其餘之訴駁回。
訴訟費用由被告負擔連帶負擔十分之三，餘由原告負擔。
本判決原告勝訴部分得假執行。
    事 實 及 理 由
壹、兩造爭執要旨：
一、原告起訴主張：
  (一)原告於民國94年11月27日晚上7時許，於花蓮縣壽豐鄉○○
    村○○路215號被告丙○○住處，因訴外人即被告丙○○之
    父陳通增誤解伊與被告丙○○大陸籍妻子有不正常往來，而
    發生爭執。陳通增之子即被告丙○○、乙○○、丁○○三兄
    弟因此心生不滿，隨即夥同訴外人即其外甥戊○○，於同日
    晚上8時許，在花蓮縣壽豐鄉豐裡托兒所前（下稱系爭事發
    現場），分別以鋼條、刀械朝原告要害猛擊，並共同毆打及
    持刀砍殺原告，致原告受有頭部外傷併鼻樑挫傷、後腦頭皮
    血腫、右小腿深部撕裂傷15公分、背部多處刀傷（一處縫合
    8公分）及左臀刀傷（縫合7公分）等傷害，被告自應連帶負
    損害賠償責任。原告因本件傷害所得請求之費用計有：1.減
    少勞動能力之損害新台幣（下同）95,040元：原告以從事水
    泥工工作（工頭）為業，因受有前開傷害，長達6個月不能
    工作，依每月最低薪資15,840元計算，共計95,040元；2.精
    神慰撫金100萬元：原告之父年事已高，對於原告無端遭殺
    傷之事，頗為憂心，於94年11月29日（即案發後數日）因受
    到嚴重刺激而過世，原告精神上之痛苦，迄今數年仍未能平
    復，復被告及其父親竟虛構原告傷害之事，雖經獲無罪判決
    ，但期間精神上更飽受煎熬，爰請求100萬元之精神慰撫金
    。為此爰依民法第184條第1項、第185條、第193條第1項、
    第195條第1項之規定，提起本訴等語。
  (二)對被告抗辯所為之陳述：原告係在事發半年後才去承包訴外
    人己○○住所整修工程，我是在現場指揮工人做工，我並沒
    有自行施作工程。
  (三)並聲明：被告應連帶給付原告1,095,040元，及自起訴狀繕
    本送達翌日即95年10月24日（被告丙○○、丁○○）、95年
    11 月5日（被告乙○○）起至清償日止，按年息百分之五計
    算之利息。
二、被告乙○○對其有傷害原告之事實不爭執，惟以：本案因男
    女曖昧有染之關係而衝突至傷害。原告於94年11月27日到被
    告家中，竟不分青紅皂白猛拳搥打被告之父親陳通增，而年
    高82歲之老弱、年老之陳通增經不起年輕力壯之蠻牛搥打暈
    倒在椅子上，同日晚上原告又來被告家後門對面的系爭事發
    現場並恐嚇被告「要你死、我活」等語，被告乙○○勸說原
    告，希望息事寧人，殊料原告竟以預藏身後之刀子，飛砍殺
    到被告腿部，血流滿地。訴外人楊國峰遂撿起路旁一小根鐵
    條打下原告手持之刀子，原告則轉擒到楊國峰之脖子，扼緊
    窒息不放手，被告乙○○見機搶起地上的刀子命令原告放手
    ，原告卻不理不睬，被告乙○○才用刀子劃原告的背後，被
    告乙○○此舉是想救楊國峰，自衛所採取之緊急措施，事非
    得已，別無選擇。因此，本件事故既是原告三翻二次到被告
    家中惹事非、打被告之父親陳通增及砍殺被告所引起，自應
    由原告承擔後果，豈有要求被告乙○○負損害賠償責任之道
    理。又縱認被告乙○○應負責任，本件事故為原告蓄意引起
    之爭端，故原告就損害之發生，顯然與有過失，應依民法第
    217條前段之規定，減輕賠償金額或免除之。再者，原告94
    年11月27日急診救治，同年月29日隨即出院，傷勢顯然並不
    嚴重，僅係皮肉小傷，原告請求慰撫金100萬元實屬過高。
    且原告出院第2天即工作，之後承攬訴外人己○○之工程，
    故其不需要6個月回復工作能力等語資為抗辯。並聲明：原
    告之訴駁回。
三、被告丙○○、丁○○則抗辯：否認渠等有本院95年易字第21
    5號刑事判決認定共同傷害原告之事實。且依訴外人即刑事
    共同被告戊○○於臺灣高等法院花蓮分院96年2月16日準備
    程序供稱：「在警局時警察說，只要我照甲○○○之證詞陳
    述，他就可以不告我」等語，足證其於警詢時所述係受利誘
    而為之陳述，不得作為證據；原告因與被告立於對立之地位
    ，在無其他證據證明其所述屬實前，亦不得作為不利被告之
    證據；訴外人即刑事案件證人黃珠妹於警詢時之證述，屬審
    判外之陳述，並無據證明具可信之特別情況，不得作為證據
    ；訴外人即刑事案件證人盧永成於刑事案件審理時之證述：
    「我看到乙○○他們四人都在場」、「當時晚上所以看得模
    糊，到底是誰我看不清楚」、「我看到他們拿鐵棍打甲○○○」、「（你到現場時，有看到丙○○、丁○○也有打甲○○○）當時我沒有看到他打」等語，前後矛盾且不相符，如
    何能憑為論罪之證據。綜上所述，本院95年易字第215號刑
    事判決認定被告丙○○、丁○○有傷害原告之證據，均無證
    據能力，自不足作為被告丙○○、丁○○則有原告所稱之侵
    權行為。再者，被告丁○○當日送金紙到訴外人即刑事案件
    證人楊子財廟裡，為刑事案件證人楊子財留下來喝雞酒，不
    在系爭事發現場，被告丙○○則與訴外人即刑事案件證人蔡
    政祿、訴外人張阿金夫婦及陳柏聰在店內聊天，亦不在系爭
    事發現場，自不涉及共同傷害，毋須負損害賠償責任等語。
    並聲明：原告之訴駁回。
貳、本院之判斷：
一、經查，原告主張被告三人前開傷害之事實，業據其提出診斷
    證明書一件為證，並經本院依職權調取本院95年度易字第21
    5號、臺灣高等法院花蓮分院96年度上易字第2號刑事全卷資
    料查證屬實，復為被告乙○○在庭所不爭執，且被告三人亦
    因涉犯共同傷害罪，經法院各判處被告丙○○有期徒刑十月
    、被告乙○○、丁○○有期徒刑各八月確定，有上開刑事判
    決在卷可稽（見本院卷第6-9頁、75-78頁），自堪信原告前
    開主張為真實。被告丙○○、丁○○猶執前詞，空言否認有
    共同傷害原告之事實，洵非可採。
二、又被告乙○○雖辯稱伊係因原告擒住楊國峰的脖子，伊為出
    手救楊國峰，才用刀子劃原告的背後，屬自衛所採取之緊急
    措施等語。然查，證人戊○○於刑事案件警詢時證稱：「當
    天其接到三舅丁○○電話聯繫，丁○○告知其外公陳通增遭
    甲○○○欺負，其即駕車前往案發地點，一抵達現場，看到
    二舅乙○○與甲○○○已空手扭打起來，隨後四舅丙○○、
    三舅丁○○抵達現場，其擔憂二舅遭欺負，即拾起鋼條朝甲○○○揮舞，但遭甲○○○雙手擋下，並遭甲○○○勒住脖
    子，而甲○○○也遭其三名舅舅中一人勒住脖子.. 」等語
    ，此有本院調取95年度易字第215號刑事卷宗（見警卷第32-
    34頁）可稽，是被告乙○○與證人楊國峰所述遭原告勒住脖
    子之人並不相符，則被告乙○○稱其係為搭救楊國峰而傷害
    原告乙節，已非無疑。又縱認證人楊國峰確實遭原告勒住脖
    子不放，然被告乙○○亦可將徒手將原告拉開，或循其他合
    法方式救濟，而無須持刀劃傷原告背部，況且戊○○於事發
    當時為22歲成年男子（有戶籍謄本在卷可參，見本院卷第46
    頁），並非無自救能力之人，故被告乙○○之行為顯非單純
    對於現在不法之侵害為必要排除之反擊行為，亦非窮盡救濟
    方式之避難行為，而係侵害已過去後之報復行為，因其本即
    有傷害之犯意存在，自無主張防衛權或緊急避難之餘地，是
    被告乙○○此部分所辯，自非可採。被告乙○○另辯稱本件
    事故為原告蓄意引起之爭端，故原告就損害之發生，亦與有
    過失等語，然被告三人動手傷人即屬故意不法侵害他人身體
    ，自不得以原告蓄意挑釁為由，作為合理化其故意傷害行為
    及減輕其責任之理由，是被告乙○○抗辯原告就本件事故之
    發生與有過失，亦非可採。
三、按因故意或過失，不法侵害他人之權利者，負損害賠償責任
    ；數人共同不法侵害他人之權利者，連帶負損害賠償責任；
    不法侵害他人之身體或健康者，對於被害人因此喪失或減少
    勞動能力，或增加生活上之需要時，應負損害賠償責任。又
    不法侵害他人之身體、健康、名譽、自由、信用、隱私、貞
    操、或不法侵害其他人格法益而情節重大者，被害人雖非財
    產上之損害，亦得請求相當之金額，民法第184條第1項、第
    185條第1項、第193條第1項、笫195條第1項分別定有明文。
    本件原告所受前開傷害，既係因被告三人不法侵害行為所致
    ，則原告所受傷害與被告三人不法侵害行為間，即有相當因
    果關係，從而，原告依據侵權行為法律關係，請求被告三人
    連帶負損害賠償責任，自屬有據。茲就原告請求各項金額，
    審究如下：
  (一)減少勞動能力損失：
    1.原告主張其以從事水泥工工頭為業，因受傷無法工作，復
      原期間為6個月，依每月最低工資15,840元計算，受有不
      能工作損失共計95,040萬元等語。查原告因本件傷害事故
      ，受有頭部外傷併鼻樑挫傷及後腦頭皮血腫、右小腿深部
      撕裂傷15公分、背部多處刀傷一處縫合8公分及左臀縫合
      7公分之傷勢推斷，約需半年始能恢復正常功能，此有原
      告所提出財團法人臺灣基督教門諾會醫院（下稱門諾醫院
      ）診斷證明書在卷可參（見本院卷第47頁），且原告所受
      傷勢經送門諾醫院鑑定，鑑定結果亦認原告受傷後約需6
      個月始能恢復工作能力，此有門諾醫院96年9月1日基門醫
      文字第96-1520號函在卷可憑（見本院卷第97頁)，是原告
      主張其因本件事故受傷，共6個月不能工作，自屬有據。
      被告雖均抗辯原告出院第2天即看到原告工作，之後承攬
      訴外人己○○之工程，故其不需要6個月回復工作能力等
      語，惟由證人己○○於本院審理時證述：「95年2月間有
      請原告去幫我蓋房屋.. 我有和原告見過面...95 年2月間
      原告來我家時，沒有坐輪椅，原告是從我家門口走進來，
      當時我沒有注意到原告身體狀況有何異常。... 原告幫我
      蓋房子，蓋了半年多... 這半年多，我大約每隔幾天就會
      去工地現場看一次。... 我在工地現場看到原告時，大部
      分都看到他站在現場，沒有坐輪椅。」、「我請原告做水
      泥工作，但我沒有看到原告有無親自施工。」、「我只知
      道原告站在那邊，沒有在施工。」等語（見本院卷第111-
      115頁），僅足認定原告之外觀並無異狀，及原告於本件
      事故發生後有承攬水泥工程，且未於工地現場親自施作之
      事實，然衡諸原告之工作為水泥工，乃需支出大量體力勞
      動之工作，其於工地現場並未現場施作，且原告受傷部位
      ，除頭部外傷併鼻樑挫傷及後腦頭皮血腫外，其餘右小腿
      、背部及左臀之傷害，均非顯而易見，是自難僅憑原告外
      觀無異狀及其有至工地現場觀看，即認原告業已回復其從
      事水泥工作之勞動能力。至原告雖於事故發生後與己○○
      訂立水泥工程承攬契約，惟原告所受傷害，並無礙於其與
      他人訂立承攬契約之能力，而此與勞動能力之回復，係屬
      二事，是亦難憑原告於本件事故發生後有承攬水泥工程，
      即認原告業已回復勞動能力。被告前開所辯，自非可採。
    2.又原告主張以薪資15,840元，作為計算其減少收入之基準
      ，衡諸目前一般人之工作薪資水準，尚非過高，是原告請
      求減少勞動能力6個月之損失共計95,040元（計算式：15,
      840×6=95,040），為有理由，應予淮許。
  (二)精神慰撫金：按慰藉金之賠償須以人格權遭遇侵害，使精神
    上受有痛苦為必要，其核給之標準固與財產上損害之計算不
    同，然非不可斟酌雙方身分資力與加害程度，及其他各種情
    形核定相當之數額（最高法院51年台上字第223號判例意旨
    參照）。本院審酌原告為國中畢業，目前擔任水泥工工頭，
    每日工資約2,500元，每月上工25天，名下有房屋1間、土地
    1筆、車子1部；被告丙○○為國中畢業，目前開雜貨店，每
    月平均入約1萬餘元，名下有房屋1間、土地1筆；被告乙○○為小學畢業，目前務農，每年平均賺不到10萬元，名下有
    房屋2間、土地1筆、車子2部；被告丁○○為國中畢業，目
    前打雜工，每天工資約800元，每月約工作20日，名下有汽
    車2部等情，業據兩造陳明在卷，並有稅務電子閘門財產所
    得調件明細表在卷可考（見本院卷第50-57頁)，暨兩造之身
    分、地位、經濟狀況、被告共同故意不法侵害原告之行為程
    度、被告丙○○持刀砍傷原告及原告所受傷勢、所受痛苦程
    度等一切情狀，認原告請求精神慰撫金於25萬元之範圍內為
    適當，逾此範圍之請求，即非允當。
四、從而，原告依侵權行為之法律關係，請求被告三人連帶賠償
    345,040元（減少勞動能力損失95,040元＋精神慰撫金25萬
    元＝345,040）及自起訴狀繕本送達翌日即分別為95年10月
    24 日（被告丙○○、丁○○）、95年11月5日（被告乙○○
    ）起至清償日止，按年息百分之五計算之法定遲延利息，為
    有理由，應予准許。逾此部分之請求，即屬無據，應予駁回
    。
、本件原告勝訴部分，係所命給付金額未逾50萬元之判決，依
    民事訴訟法第389條第1項第5款之規定，應依職權宣告假執
    行。
肆、至被告三人聲請傳訊證人蔡文春、鄭進連、謝國強，以證明
    原告於94年11月29日出院後並無乘坐輪椅代步之事實，然原
    告受傷後是否乘坐輪椅，與其勞動能力是否回復，並無必然
    之關係，是本院認無傳訊證人蔡文春、鄭進連、謝國強之必
    要，併此敘明。
伍、本件事證已臻明確，兩造其餘攻擊防禦方法及證據調查，核
    與判決結果不生影響，爰不予一一審酌論述，附此敘明。
陸、據上論結，本件原告之訴為一部有理由，一部無理由，依民
    事訴訟法第79條、第85條第2項、第389條第1項第5款，判決
    如主文。
中　　華　　民　　國　　96　　年　　11　　月　　29　　日
 　　　　　　　臺灣花蓮地方法院民事庭
                   法      官  陳燁真
上列為正本係照原本作成。
如不服本判決，應於送達後20日內，向本院提出上訴狀並表明上
訴理由，如於本判決宣示後送達前提起上訴者，應於判決送達後
20日內補提上訴理由書(須附繕本)。
中　　華　　民　　國　　96　　年　　11　　月　　29　　日
　　　　　　　　　 法院書記官　唐千惠
